臺灣高等法院民事判決
108年度上易字第1378號
上訴人即附
帶被上訴人  彭林瑞貞
被上訴人即
附帶上訴人  李美釵    住○○市○區○○路0段00巷00號    上列當
事人間請求損害賠償事件，上訴人對於中華民國108年10月31日
臺灣新竹地方法院108年度訴字第650號第一審判決提起上訴，被
上訴人為一部附帶上訴，本院於109年3月10日言詞辯論終結，判
決如下：
    主  文
原判決關於命彭林瑞貞給付超過新臺幣貳萬元本息部分，及該部
分假執行之宣告均廢棄。
上開廢棄部分，李美釵於第一審之訴及假執行之聲請均駁回。
彭林瑞貞之其餘上訴駁回。
李美釵之附帶上訴駁回。
第二審訴訟費用關於上訴部分，由彭林瑞貞負擔十五分之二，餘
由李美釵負擔；第二審訴訟費用關於附帶上訴部分，由李美釵負
擔。 
    事實及理由
壹、程序部分
    被上訴人於言詞辯論終結前，得為附帶上訴，民事訴訟法第
    460條第1項本文有明定。被上訴人即附帶上訴人（下稱被上
    訴人）於本院言詞辯論終結前，就其於原審敗訴之一部，提
    起附帶上訴（見本院卷第130頁），核與該規定相符，應予
    准許。
貳、實體部分 
一、被上訴人主張：上訴人即附帶被上訴人（下稱上訴人）於民
    國107年10月5日下午1時17分許，在伊任職新竹市○區○○路0
    段000號之國盛水果行內，以臺語「膣屄（女性陰部）會爛
    去」、「四界(到處) 讓人突」、「垃圾鬼」等語辱罵伊（
    下稱系爭行為），致伊名譽受損，上訴人應賠償伊非財產上
    之損害等情。爰依民法第184條第1項前段、第195條第1項前
    段規定，求為命上訴人給付新臺幣（下同）35萬元，及自刑
    事附帶民事起訴狀（下稱起訴狀）繕本送達翌日起算法定遲
    延利息之判決（原審判命上訴人給付15萬元本息，並駁回被
    上訴人其餘請求。上訴人就其敗訴部分提起上訴；被上訴人
    就其敗訴部分，提起一部附帶上訴，其餘敗訴部分，未據聲
    明不服而告確定，不予贅列）。被上訴人之附帶上訴聲明為
    ：（一）原判決關於駁回被上訴人後開之訴部分廢棄。（二
    ）上訴人應再給付被上訴人20萬元，及自起訴狀繕本送達翌
    日起至清償日止，按週年利率百分之五計算之利息。
二、上訴人則以：伊雖有為系爭行為，惟被上訴人請求之非財產
    損害之金額過高等語，資為抗辯。其上訴聲明為：（一）原
    判決關於命上訴人為給付部分，及該部分假執行之宣告均廢
    棄。（二）上開廢棄部分，被上訴人於第一審之訴及假執行
    之聲請均駁回。
三、被上訴人主張上訴人於上開時、地所為之系爭行為，業經原
    法院以108年度竹簡字第549號刑事簡易判決判處有罪確定，
    為上訴人所不爭執（見本院卷第80頁），並有該刑事簡易判
    決書可佐（見原審卷第15至19頁），堪信為真正。　
四、被上訴人請求上訴人賠償因系爭行為所受非財產上之損害35
    萬元，為上訴人以前開情詞置辯。經查：
（一）故意不法侵害他人之權利者，應負損害賠償責任；不法侵
      害他人之名譽，被害人雖非財產上之損害，亦得請求賠償
      相當之金額，此觀民法第184條第1項前段、第195條第1 
      項前段規定自明。而名譽為人格之社會評價，名譽有無受
      損害，係以社會上對個人評價是否貶損作為判斷之依據。
（二）查上訴人以系爭行為辱罵被上訴人，足致被上訴人之社會
      評價受到貶損，顯係故意不法侵害被上訴人之名譽，則被
      上訴人主張其受有相當之痛苦，要屬當然，其依首開規定
      ，訴請上訴人賠償非財產上之損害，自屬有據。又量定賠
      償非財產上損害之相當金額，應斟酌實際加害情形、所造
      成之影響、被害人痛苦程度、兩造身分地位、經濟情形等
      狀況為之。本院審酌系爭行為發生地點即國盛水果行，位
      於新竹市光復路旁（見本院卷第83頁之照片所示）、兩造
      所陳上訴人辱罵被上訴人之原因（見本院卷第81頁之準備
      程序筆錄、第105頁之被上訴人答辯狀第3頁所示）、系爭
      行為之侵害情節、被上訴人所受痛苦程度；上訴人為47年
      次，國中畢業、被上訴人為52年次，國中肄業（見原審卷
      第61至62頁之戶籍資料查詢結果所示）；及兩造之財產、
      所得（見原審卷第43至53頁之稅務電子閘門財產所得調件
      明細表）等身分、地位、教育程度、經濟能力之一切情狀
      ，認被上訴人請求上訴人賠償之非財產上之損害，於2萬
      元之範圍內為適當，逾此部分，尚非可取。
（三）給付無確定期限者，債務人於債權人得請求給付時，經其
      催告而未為給付，自受催告時起，負遲延責任。其經債權
      人起訴而送達訴狀，與催告有同一之效力；又遲延之債務
      ，以支付金錢為標的者，債權人得請求依法定利率計算之
      遲延利息；應付利息之債務，其利率未經約定，亦無法律
      可據者，週年利率為百分之五，此觀民法第229條第2項、
      第233條第1項本文、第203條分別有明定。被上訴人就上
      開得請求之金額，其性質上無確定之給付期限。參以上訴
      人係於108年6月6日向原審提出民事答辯狀（見原審卷第2
      1頁），則其至遲於該日已收受被上訴人之起訴狀繕本，
      應可確定。準此，被上訴人自得請求加計自翌日即同年月
      7日起算之法定遲延利息。
五、綜上所述，被上訴人依民法第184條第1項前段、第195條第1
    項前段規定，請求上訴人給付2萬元及自108年6月7日起至清
    償日止，按週年利率百分之五計算之利息，為有理由；逾此
    範圍外之請求，為無理由，應予駁回。原審判命超過上開應
    准許部分，並為假執行之宣告，尚有未洽。上訴意旨關此部
    分指摘原判決不當，求予廢棄改判，為有理由，爰由本院廢
    棄並改判如主文第2項所示。至上開應准許部分，原審判命
    上訴人給付，並為假執行之宣告，核無違誤。上訴意旨就此
    部分指摘原判決不當，求予廢棄，為無理由，應駁回其上訴
    。另被上訴人就原審駁回其請求部分，提起一部附帶上訴，
    則為無理由，應駁回其附帶上訴。又本件附帶民事訴訟於原
    審並未有訴訟費用之諭知，則本院無庸就此為裁判，附此敘
    明。
六、本件事證已臻明確，兩造其餘之攻擊或防禦方法及所用之證
    據，經本院斟酌後，認為均不足以影響本判決之結果，爰不
    逐一論列，附此敘明。
七、據上論結，本件上訴為一部有理由，一部無理由，被上訴人
    之附帶上訴為無理由，依民事訴訟法第450條、第449條第1
    項、第79條、第78條規定，判決如主文。
中　　華　　民　　國　　109 　年　　3 　　月　　24　　日
                    民事第十八庭 
                        審判長法  官  吳青蓉
                              法  官  賴彥魁
                              法  官  林政佑
正本係照原本作成。
不得上訴。
中　　華　　民　　國　　109 　年　　3 　　月　　24　　日
　　　　　　　　　　　　　    書記官  王韻雅